【裁判字號】    97,上訴,4558
【裁判日期】    971204
【裁判案由】    傷害致死等
【裁判全文】
臺灣高等法院刑事判決                97年度上訴字第4558號
上  訴  人
即  被  告  丙○○
選任辯護人  高宏文  律師
上列上訴人即被告因傷害致死案件，不服臺灣桃園地方法院97年
度訴字第87號，中華民國97年7月30日第一審判決（起訴案號：
臺灣桃園地方法院檢察署96年度偵字第22676號），提起上訴，
本院判決如下：
    主  文
上訴駁回。
    事  實
一、丙○○係位在桃園縣楊梅鎮○○路47號之「7-ELEVEN」統一
    便利超商店長，因店內常有泡麵、餅乾、糖果、零食或報紙
    物品遭竊，調閱監視器錄影觀看後，查知係周祖泓所為，迭
    經警告周祖泓，均未見收斂改善。乃於民國（下同）96年9
    月28日上午6 時許，在上開「7-ELEVEN」便利超商外預先埋
    伏，等待周祖泓再度前來行竊時當場加以逮捕。周祖泓不察
    ，於當日上午6 時20分許，再度前往該店擺放報紙之書報架
    前，竊取報紙1 份得手，正欲離去之際，即遭丙○○出面阻
    止，人贓俱獲以現行犯逮捕。丙○○如願逮捕周祖泓後，竟
    未立即報警依法定程序處理，反將周祖泓帶往該便利超商2
    樓辦公室盤問（涉嫌妨害自由部分未據起訴，且非起訴效力
    所及，本院無從審理），復因先前已屢次勸阻周祖泓不要前
    去行竊未見改善收斂，見渠仍故態復萌，再度前來行竊而心
    生不滿，頓萌以傷害身體之方式教訓周祖泓之意，丙○○在
    主觀上雖無意致周祖泓於死，惟在一般客觀上應能預見木質
    球棒結構堅實，加以周祖泓體型瘦小，無力反抗球棒之重擊
    ，且如以球棒持續重力毆擊渠之四肢、背部、腰部或臀部等
    重要部位，勢必造成渠身體大範圍鈍挫傷、骨折並導致皮下
    出血之情形，如出血情形嚴重將可能導致休克死亡之結果，
    猶基於傷害之犯意，自同日上午6時22分起迄6時35分止，在
    該處辦公室內，一面質以渠為何一再前來偷竊報紙等語，一
    面持其前妻所有置於該處未取走之長約81公分、棒球國手正
    式比賽指定打擊用之木質球棒1支（其上有「打壞人用」字
    樣），持續多次猛力毆擊周祖泓四肢、背部、腰部、臀部，
    周祖泓先是站立，後因遭持棒毆擊，不堪疼痛蹲下蜷曲在一
    旁，再閃躲至角落，其已見及周祖泓無意且無力反抗，其間
    除曾停下數秒與周祖泓對話外，持續反覆持上開球棒大力毆
    擊周祖泓，致使周祖泓受有四肢與背部多處大片鈍挫傷，併
    皮下及肌肉內出血，及右小腿脛骨、腓骨骨折等傷害（在此
    期間乙○○有自該店3樓走下2樓目睹丙○○毆擊周祖泓部分
    傷害情節，惟與丙○○並無傷害之犯意聯絡）。嗣於同日上
    午6時35分許，丙○○自覺已對周祖泓施以相當教訓方停手
    ，任由受傷嚴重之周祖泓在該店2樓辦公室或臥或坐，而丙○○、乙○○（所犯湮滅證據罪，經原審判處有期徒刑2月
    ，如易科罰金以新台幣1000元折算1日，其不服提起上訴，
    因未敘述具體理由，已經本院於97年10月3日判決駁回上訴
    ）則自行處理其等事務。迄至同日上午7時12分許，周祖泓
    因出血性休克失去意識，丙○○經確認周祖泓確實昏迷後，
    見大事不妙，一時心驚，為掩飾犯行旋當場拆卸店內2樓辦
    公室監視器，再以該超商店內之市內電話門號00-0000000號
    撥打電話，欲呼請救護車將周祖泓先行送醫，但誤打「110
    」（經查：「110」電話為警方各縣市勤務指揮中心之電話
    快撥碼），經「110」勤務台人員告知應呼叫救護車應改撥
    「119」，丙○○即改撥「119」告以有人受傷亟需送醫等語
    。同日上午7時22分許桃園縣政府消防局幼獅消防分隊之救
    護車趕抵現場，並於同日上午7時40分許，丙○○隨同消防
    隊員甲○○等將周祖泓送往桃園縣中壢市天晟醫院急救，惟
    周祖泓因傷重不治於到院前即已死亡。（丙○○在天晟醫院
    知悉周祖泓到院前已死亡之上情後，為逃避刑責，即以行動
    電話要求其原本不知情之兄長陳政昕清理該店內2樓現場並
    將電腦主機收妥，陳政昕此時已明知周祖泓遭丙○○毆打送
    醫急救不治之事實，丙○○就此顯然涉有刑責，仍基於湮滅
    及隱匿關係丙○○刑事案件證據之犯意，將該店內二樓現場
    以抹布擦拭清理乾淨，同時把監視器電腦主機拆下連同球棒
    藏放於該店3樓，另抽出主機硬碟委請不知情之父親陳玉書
    拿回桃園縣大溪鎮○○路233巷23號住處藏匿）（陳政昕以
    上之湮滅證據犯行，已經原審判處有期徒刑2月，如易科罰
    金以新台幣1000元折算1日確定）。當時負責出勤前去上開
    便利商店，執行救護勤務之消防隊員甲○○等，見周祖泓遭
    毆打受傷嚴重，涉嫌毆打者可能遭觸犯刑事責任，即依規定
    以無線電轉報警方「110」勤務中心，經「110」通報轄區桃
    園縣政府警察局楊梅分局草湳派出所指派警員彭崑豪趕往天
    晟醫院瞭解處理。因在車行前去天晟醫院途中，甲○○主動
    詢問同坐上救護車上之丙○○「何以周祖泓會受傷? 」，丙○○回答「是遭其打傷」云云。彭崑豪隨後趕抵天晟醫院，
    經甲○○告知犯嫌即為在場之丙○○後，彭崑豪遂將丙○○
    帶回草湳派出所詢問製作筆錄，並循線扣得上開遭藏匿之電
    腦主機硬碟1個及用以毆擊周祖泓之木質球棒1支。
二、案經桃園縣政府警察局楊梅分局報請臺灣桃園地方法院檢察
    署檢察官偵查起訴。
    理    由
壹、程序部分：
一、本件同案被告陳政昕所犯湮滅刑事證據罪部分，經原審判處
    罪刑後，未據被告陳政昕；檢察官提起上訴；另上訴人即被
    告乙○○所犯湮滅刑事證據罪部分，被告乙○○雖提起上訴
    ，但因上訴狀未敘述具體理由，業經本院於97年10月3 日以
    其上訴不合法律上之程式而駁回其上訴，此有上開判決乙份
    附卷可稽。是本件僅須就上訴人即被告丙○○所犯傷害致死
    罪部分進行實體審理，合先敘明。
二、按檢察官職司追訴犯罪，就審判程序之訴訟構造言，檢察官
    係屬與被告對立之當事人一方，偵查中對被告以外之人所為
    之偵查筆錄，或被告以外之人向檢察官所提之書面陳述，性
    質上均屬傳聞證據。在理論上。如未予被告反對詰問、適當
    辯解之機會，一律准其為證據，似有違當事人進行主義之精
    神，對被告之防禦權亦有所妨礙；然而現階段刑事訴訟法規
    定檢察官代表國家偵查犯罪、實施公訴，必須對於被告之犯
    罪事實負舉證之責，依法其有訊問被告、證人及鑑定人之權
    ，證人、鑑定人且須具結，而實務運作時，偵查中檢察官向
    被告以外之人所取得之陳述，原則上均能遵守法律規定，不
    致違法取供，其可信性極高，為兼顧理論與實務，乃於修正
    刑事訴訟法時，增列第159條之1第2項，明定被告以外之人
    （含被害人、證人等）於偵查中向檢察官所為陳述，除顯有
    不可信之情況外，得為證據（最高法院95年度臺上字第1044
    號判決參照）；復按刑事訴訟法第159條之1第2項，明定被
    告以外之人於偵查中向檢察官所為陳述，除顯有不可信之情
    況外，得為證據。所謂「不可信之情況」，由法院審酌被告
    以外之人於陳述時之外在環境及情況而為判斷。而被告以外
    之人於偵查時，是否與被告對質，與其陳述時之外在環境並
    無必然之關聯，自不得以偵查中未經被告詰問，逕認該陳述
    無證據能力。至該等陳述與事實是否相符，要屬證據證明力
    之問題，與證據能力之有無，不容混淆（最高法院94年度臺
    上字第7132號判決、95年度臺上字第1585號判決參照）；又
    證人於檢察官偵查中所為之陳述，審酌該陳述作成之客觀條
    件及環境，認其心理狀態健全，並無受到脅迫、利誘或詐欺
    ，自非顯有不可信之情形，依刑事訴訟法第159條之1第2項
    之規定，亦得為證據（最高法院95年度臺上字第934號判決
    參照）。經查，證人即警員彭崑豪、劉士銘於檢察官偵查中
    均經依法具結並分別證述渠等接獲通報前往醫院處理本案之
    經過等節，均係渠等親身經歷，且渠等亦均無受到脅迫、利
    誘或詐欺之情形，並無顯不可信之情況存在，且於原審迄本
    院審理中，原審、本院已傳喚上開證人到庭，保障被告丙○○之對質詰問權，是被告丙○○之辯護人於原審僅以證人彭
    崑豪、劉士銘於檢察官偵訊時之證述均屬審判外陳述，而認
    無證據能力一節，容有誤會，應認前開證人彭崑豪、劉士銘
    2人於檢察官偵訊時之證詞均有證據能力。
三、又按被告以外之人（包括證人、鑑定人、告訴人、被害人及
    共同被告等）於審判外之陳述雖不符刑事訴訟法第159條之1
    至之4等4條之規定，而經當事人於審判程序同意作為證據，
    法院審酌該言詞陳述或書面陳述作成時之情況，認為適當者
    ，亦得為證據；當事人、代理人或辯護人於法院調查證據時
    ，知有刑事訴訟法第159條第1項不得為證據之情形，而未於
    言詞辯論終結前聲明異議者，視為有前項之同意，刑事訴訟
    法第159條之5定有明文。立法意旨在於傳聞證據未經當事人
    之反對詰問予以核實，原則上先予排除。惟若當事人已放棄
    反對詰問權，於審判程序中表明同意該等傳聞證據可作為證
    據；或於言詞辯論終結前未聲明異議，基於尊重當事人對傳
    聞證據之處分權，及證據資料愈豐富，愈有助於真實發見之
    理念，且強化言詞辯論主義，使訴訟程序得以順暢進行，上
    開傳聞證據亦均具有證據能力。經查，本判決下列所引用之
    被告以外之人於審判外之言詞、書面陳述（除證人彭崑豪、
    劉士銘2人於檢察官偵訊時之陳述業已依刑事訴訟法第159條
    之1第2項認定具有證據能力外），經原審及本院依法踐行調
    查證據程序，檢察官、辯護人及被告均不爭執其證據能力，
    且迄本院言詞辯論終結前均未聲明異議，本院審酌上開證據
    資料製作時之情況，尚無違法不當及證明力明顯過低之瑕疵
    ，亦認為以之作為證據為適當，故揆諸前開規定，該等證據
    資料自均有證據能力。
貳、實體部分：
一、訊據上訴人即被告丙○○對其於上開時、地，因所經營之便
    利商店之泡麵、餅乾、糖果、零食或報紙屢次遭周祖泓偷竊
    ，經勸導警告未見收斂改善，見渠仍前來行竊因而心生不滿
    ，頓萌以傷害身體之方式教訓周祖泓之意，而以扣案之其前
    妻所有球棒毆擊周祖泓四肢、背部及臀部等處，致周祖泓傷
    重不治死亡之犯行坦承不諱，惟辯稱：其當時僅是想要教訓
    警告周祖泓，並無置渠於死之故意；且其誤以為「警消一體
    」，所以認為向消防隊員自承犯行即符合自首之規定；退而
    言之，本件嗣後獲報到場之警員彭崑豪，乃依據消防人員甲○○之描述，而認周祖泓大概是遭被告打傷，惟彭崑豪當時
    仍僅單純主觀上懷疑係被告打傷周祖泓，並無確實之證據而
    得合理懷疑被告確係犯罪之人，是以本件於被告主動向彭崑
    豪自陳犯行前，仍屬未經發覺之罪，而被告既於彭崑豪向前
    詢問周祖泓是如何受傷時，即坦然承認係由其所為，並隨同
    彭崑豪回派出所製作筆錄接受偵查，不逃避接受裁判，應屬
    對未發覺之罪自首云云。
二、惟查：
  (一)上開傷害致死之犯罪事實，除業據被告丙○○於本院審理中
    坦承不諱外，並經證人乙○○證述其眼見被告丙○○持木質
    球棒毆擊死者之親身經歷一情明確，復核與證人陳怡伶於檢
    察官偵訊時結證其案發當日上午在上開便利超商3 樓步下2
    樓目睹現場情節相符，且與證人即警員彭崑豪、劉士銘迭於
    檢察官偵訊及原審審理時到庭結稱據報前往天晟醫院、犯罪
    現場處理經過吻合，而便利超商2 樓辦公室監視錄影內容經
    原審當庭勘驗，製有勘驗筆錄1 份（原審卷第126 至129 頁
    ）附卷可查，此外復有桃園縣政府警察局楊梅分局刑案現場
    勘察報告（相驗卷第26頁）暨現場照片6 幀（相驗卷第27頁
    ），及現場監視錄影翻拍暨死者周祖泓相驗照片16幀（偵查
    卷第32至39頁）、桃園縣政府警察局楊梅分局查訪紀錄2 紙
    （偵查卷第116 至117 頁）存卷足稽，以及木質球棒1 支扣
    案可資佐證。又死者周祖泓因遭被告丙○○以木質球棒毆擊
    四肢、背部、腰部及臀部等部位，受有四肢與背部多處大片
    鈍挫傷、瘀血，及右膝蓋骨骨折、右小腿脛骨、腓骨骨折等
    傷害一節，經臺灣桃園地方法院檢察署檢察官督同法醫師相
    驗屬實，製有檢驗報告書、相驗屍體證明書（相驗卷第12至
    18 頁） 在卷可稽，復經法務部法醫研究所法醫解剖鑑定指
    出：死者周祖泓背部及四肢多處大片挫傷併皮下及肌肉內出
    血，同時右小腿脛骨、腓骨骨折造成失血，研判死者周祖泓
    四肢及背部外傷造成皮下及肌肉大量出血，導致死者周祖泓
    出血休克死亡，且死者四肢及背部均有廣泛皮下出血，右小
    腿脛骨、腓骨更有骨折，研判死者周祖泓曾被鈍器多次用力
    攻擊，死者背部及腋下胸壁外側部疑是被棍棒攻擊造成之傷
    痕，死亡方式為他殺等節，有法務部法醫研究所所出具之（
    96）醫鑑字第0961101513號鑑定報告書1 份（相驗卷第34至
    38頁）附卷可查，是前開相驗檢驗及解剖鑑定報告內容所認
    定死者周祖泓所受傷勢及造成死亡之原因，與前揭證據顯示
    死者周祖泓係遭被告丙○○持木質球棒毆擊四肢、背部、腰
    部、臀部之情形相符，而死者周祖泓因上開傷勢造成大量出
    血而導致出血休克死亡之結果，顯見其死亡之結果與被告丙○○之傷害行為有相當因果關係至明。綜上，被告丙○○傷
    害死者周祖泓致死之犯行堪以認定。
  (二)被告丙○○及其辯護人於原審雖均以：被告丙○○客觀上無
    從預見持木質球棒多次毆擊死者周祖泓四肢、背部、腰部、
    臀部多處，將導致死者周祖泓死亡之結果一節置辯。然查被
    告丙○○於檢察官偵訊及原審準備程序訊問時均坦稱：知悉
    持木棒打人可能會打死人等語（見偵查卷第61頁、原審卷第
    35 頁） ，且經原審依職權當庭勘驗扣案球棒1 支結果，發
    現扣案棒球棍為打擊用之木質球棒，球棒上印有國手正式比
    賽指定使用，並有以簽字筆書寫之「打壞人用」之文字，經
    測量長度為81公分，有勘驗筆錄1 紙（原審卷第129 頁）在
    卷可查。復佐以原審當庭勘驗案發當時便利超商2 樓辦公室
    監視錄影光碟顯示：被告丙○○自上午6 時22分15秒將死者
    周祖泓帶往2 樓，並拿取球棒由其背部往下打至腳部，死者
    周祖泓先是站立，後因疼痛蹲下蜷曲在一旁，再閃躲至角落
    ，均無力反抗，被告丙○○仍持續以球棒打擊死者周祖泓背
    部、腰部、手臂等處，斷斷續續一邊對話，一邊以球棒打擊
    死者周祖泓，反覆停下數秒，又連續持球棒毆擊死者周祖泓
    ，迄至同日上午6 時35分許始停手等情，亦有原審當庭所製
    勘驗筆錄（原審卷第126 至127 頁）在卷可稽，是以該扣案
    球棒為木頭材質，質地甚為堅硬，依常理一般人在客觀上均
    能預見體型瘦小之周祖泓無力反抗球棒之重擊，且如以球棒
    持續重力毆擊周祖泓四肢、背部、腰部或臀部等重要部位，
    勢必造成身體大範圍鈍挫傷、骨折並導致皮下出血之情形，
    如出血情形嚴重將可能導致休克死亡之結果，然被告丙○○
    仍持該木質球棒持續毆擊死者周祖泓四肢及身體部分，其間
    曾停下數秒與周祖泓對話，再反覆持上開球棒猛力毆擊周祖
    泓，前後長達十餘分鐘之久，且周祖泓自始至終均無意且無
    力反抗，依案發當時情狀，被告丙○○能預見上開導致周祖
    泓死亡之加重結果至為灼然。是被告丙○○及其辯護人於原
    審以上開情詞置辯，顯與常情有違，難以採信。
  (三)至被告丙○○之辯護人於原審雖另辯以：被告丙○○案發當
    時目睹死者周祖泓行竊，始基於義憤而傷害之云云。然按所
    謂當場激於義憤而殺人，非祇以被害人先有不正行為為已足
    ，且必該行為在客觀上有無可容忍，足以引起公憤之情形，
    始能適用；且所謂義憤，係指基於道義之理由而生憤慨，必
    先有被害人之不義行為，且在客觀上足以引起公憤，依一般
    人之通念，確無可容忍者，始可謂係義憤，而該一義憤，係
    在不義行為之當場所激起，而立為實施傷害者，始足當之（
    最高法院28年度上字第2564號、22年度上字第2246號判例意
    旨、同院92年度台上字第7000號、91年度台上字第4672號判
    決意旨參照）。基此，被告丙○○雖有當場目睹死者周祖泓
    行竊，死者周祖泓偷取報紙固屬不法犯罪行為，難認正當；
    惟該行竊報紙行為在客觀上尚難使一般人產生不堪容忍之刺
    激，是依本案案發當時情狀，實難認被告丙○○有何基於義
    憤情狀可言。是被告丙○○之辯護人上開所辯，於法難認有
    據，顯不足採。
  (四)按刑法第62條所謂自首，係指犯人在其犯罪未發覺前，向該
    管公務員申告自己之犯罪事實，而自願接受裁判而言。所謂
    發覺，固非以有偵查犯罪職權之機關或人員確知其犯罪無誤
    為必要，只須有確切之根據得為合理之可疑者，即足當之（
    最高法院26年度渝上字第1839號、72年度台上字第641 號判
    例參照）。觀諸被告丙○○於警詢供稱：其有撥打「110 」
    告知要叫救護車，但未告知「110 」值勤警員案情，該警員
    告知其要打「119 」，所以其打「119 」叫救護車（偵查卷
    第9 頁），於檢察官偵訊時亦稱：其拆完監視器，用門市電
    話打「110 」，「110 」叫其打「119」 叫救護車，其才打
    「119 」等語（偵查卷第79頁），核與卷附中華電信股份有
    限公司資料查詢表（偵查卷第91頁）顯示址設桃園縣楊梅鎮
    ○○路47號1 樓，用戶名稱為統一超商股份有限公司桃園縣
    第314 分公司所使用之00-0000000號室內電話，於96年9 月
    28日上午7 時12分31秒有撥打「110 」，及於同日上午7 時
    12分58秒、7 時18分51秒先後有撥打「119 」，以及「110
    」勤務中心於96年9 月28日上午7 時12分許之通話譯文（偵
    查卷第113 頁）顯示：「『110 』勤務中心：『110 』受理
    員，你好。0000000 ：這裡是救護車嗎？『110 』勤務中心
    ：不是，我這裡是『110 』，救護車是『119 』。0000000
    ：喔，謝謝喔。」等情相符。復參以桃園縣政府警察局楊梅
    分局草湳派出所警員劉士銘查訪桃園縣楊梅鎮幼獅消防分隊
    消防員甲○○之查訪紀錄載明：「（甲○○答）當時為96年
    9 月28日上午7 時15分接獲我們消防的救災救護指揮中心轉
    報到我們單位，內容是報說有人受傷，需要救護車。至現場
    後，將傷者跟嫌犯一同送往天晟醫院，途中嫌犯有說傷者是
    他打的，而說傷者是小偷，偷他的報紙，已經偷很多次了」
    （偵查卷第116 頁），以及證人甲○○於本院審理中結證：
    「（當時丙○○是否有隨救護車到醫院？）我當時是開救護
    車司機，被告坐副駕駛座。（在前往醫院過程中，你是否詢
    問事情經過？）我有問他事情如何發生，他告訴我他把被害
    人打傷的，但沒有講為什麼打他，我原來在現場時，被告有
    說是因為偷報紙才起糾紛。（你是否有告訴警員彭崑豪說兇
    嫌是丙○○？）有。我們先到天晟醫院，後來彭崑豪才到的
    ，他來後，我有告訴他，兇嫌是丙○○。（丙○○是否有向
    你請求轉向警方自首的意思？）是我們主動問他，他才答的
    ，我就按照程序通報派出所，當時他與我對談過程，他沒有
    說要自首」等語（本院卷第49頁反面至第50頁），顯見被告
    丙○○雖有於案發後撥打電話呼叫救護車到案發現場搭載死
    者周祖泓前往醫院急救，然其並未於應撥打「119 」電話，
    卻誤撥「110 」電話之第一時間，向有偵查權限之「110 」
    勤務中心之司法警察供出本案案情，及至救護車將周祖泓送
    醫途中，其雖於消防人員甲○○詢問時，有陳稱周祖泓為其
    所毆傷無誤，惟其當時主觀上並無向該非偵查犯罪職權機關
    之人員甲○○表明自首或請渠代為通報警察機關，請警方依
    法處理之意。復參以其到達天晟醫院時得知周祖泓到院前已
    死亡之上情後，即以行動電話要求其原本不知情之兄長陳政
    昕清理該店內2 樓現場並將電腦主機收妥，陳政昕此時已明
    知周祖泓遭丙○○毆打送醫急救不治之事實，丙○○就此顯
    然涉有刑責，仍基於湮滅及隱匿關係丙○○刑事案件證據之
    犯意，將該店內二樓現場以抹布擦拭清理乾淨，同時把監視
    器電腦主機拆下連同球棒藏放於該店3 樓，另抽出主機硬碟
    委請不知情之父親陳玉書拿回桃園縣大溪鎮○○路233 巷23
    號住處藏匿等情，此為其所自承在卷，核與證人陳政昕、陳
    玉書所述相符，且有原審判決足稽，衡情苟被告當時確有自
    首犯行接受裁判之意思，何以竟私下唆使其兄陳政昕火速湮
    滅本案之重要犯罪事證？基此，自難僅以被告丙○○有撥打
    「110 」或「119 」，及其於消防人員將周祖泓送醫途中，
    曾向消防隊員甲○○表明係其將周祖泓所毆傷等情，遽謂本
    件符合自首之要件。
  (五)至證人即到場處理之桃園縣政府警察局楊梅分局草湳派出所
    警員彭崑豪、劉士銘均於原審審理時證稱：當日因警員劉士
    銘另行前往處理車禍事故，係由警員彭崑豪先行前往天晟醫
    院處理（原審卷第105 、110 頁），而依證人彭崑豪於原審
    審理時結證：當日係因「119 」轉報勤務中心，再通報派出
    所執班台，指派伊前往天晟醫院處理傷害案件，勤務中心並
    無告知係何人報案，伊到醫院前並不知道被告丙○○有涉案
    ，因為是「119 」轉報的案件，所以伊到醫院看到消防局人
    員在場，伊就詢問他們死者受傷原因，而得悉是因偷報紙被
    毆打受傷，急救人員又告知死者情況不樂觀，後來消防人員
    （經查為甲○○）就說應該是旁邊門口穿黑衣服的丙○○傷
    害死者，伊才去門口詢問丙○○，丙○○當場承認後，伊就
    通知備勤人員到場帶同丙○○前往派出所等語（原審卷第10
    5 至108 頁），及於本院審理中更結稱：「（在96年9 月28
    日你有到場處理本件命案？）是的。（當時你如何知道被告
    是兇嫌？）我到達醫院後我詢問消防人員，消防人員告訴我
    應該就是丙○○是兇嫌。……（他當時如何告訴你？）我問
    他本件如何發生，甲○○告訴我是傷害案件，我問他當事人
    是否在場，甲○○告訴我說是旁邊那一位，他有比給我看。
    （在甲○○告訴你之前，你們知道兇嫌是誰？）不知道。（
    你到場時甲○○告訴你兇嫌是丙○○，你是否有去問丙○○
    ？）有，我問他被害人是否你打傷，他說是。（他有沒有告
    訴你，他要自首？）沒有」等語（本院卷第49頁正、反面）
    。凡此益徵最先前往天晟醫院處理之警員彭崑豪於抵達醫院
    之前，雖尚未查悉本件傷害致死案件之嫌疑人為何人，然到
    場後經由詢問無偵查犯罪權限之消防人員甲○○，而甲○○
    經由前去便利商店現場救援被害人之現場見聞，以及參酌電
    話報案者資料，並主動向被告詢問事發之經過，衡情伊主觀
    上對於兇嫌為何人當已心知肚明，是警員彭崑豪依據甲○○
    之轉述，應已有確切之根據合理懷疑隨救護車前來天晟醫院
    之被告丙○○為犯罪行為人，即此自難認自彭崑豪因甲○○
    之說明而得知被告即為犯人斯時起，本件傷害致死案件仍屬
    尚未發覺之罪；且查被告於甲○○主動詢問時，亦無向甲○○表明自首或請求代為轉達自首之意思，詳如前述，並於彭
    崑豪在天晟醫院上前盤問時，亦無陳稱其先前已向甲○○表
    明自首或立時要向彭崑豪自首之意思，是被告丙○○縱在彭
    崑豪詢問時即坦承犯行，充其量僅屬自白犯行而已，並不符
    合自首之要件。綜上被告及辯護人辯稱：被告本案之犯行，
    得邀享自首減刑之寬典云云，並非正確。
  (六)綜上，本件事證明確，被告犯行洵堪認定，應予依法論科。
三、核被告丙○○所為，係犯刑法第277條第2項前段之傷害致人
    於死罪。原審經詳細調查、審理後，基於以上相同之認定，
    並審酌被告丙○○平日素行尚稱良好，有本院被告前案紀錄
    表在卷可稽，其僅因不滿已多次勸阻死者周祖泓前往其所經
    營之「7-ELEVEN」統一便利超商店行竊，未見渠收斂改善，
    於案發當日埋伏在該店門外之書報架附近，見死者周祖泓又
    前來行竊報紙，竟於逮捕現行犯後不思以報警處理之合法程
    序，反私下以殘酷暴力之行刑方式懲戒死者周祖泓，且被告
    丙○○在客觀上能預見周祖泓體型瘦小，無力反抗球棒之重
    擊，且如以質地堅實之球棒持續重力毆擊周祖泓四肢、背部
    、腰部或臀部等重要部位，勢必造成身體大範圍鈍挫傷、骨
    折並導致皮下出血之情形，如出血情形嚴重將可能導致休克
    死亡之結果，竟仍持木質球棒持續毆擊周祖泓四肢、背部、
    腰部、臀部，直至周祖泓因不堪疼痛蹲下蜷曲在一旁，再閃
    躲至角落，其間僅停下數秒與周祖泓對話，再反覆持上開球
    棒猛力毆擊周祖泓，並未立即停手，致使周祖泓受有四肢與
    背部多處大片鈍挫傷，併皮下及肌肉內出血，及右小腿脛骨
    、腓骨骨折等傷害，並因此造成出血性休克死亡之結果，其
    持木質球棒毆擊雙手並無持任何工具且無力反抗之人，並反
    覆猛力毆打死者周祖泓長達十餘分鐘，觀諸死者受傷照片，
    滿身遍佈傷痕，受傷之慘狀令人不忍足賭（見偵查卷第36頁
    至第39頁），足見被告惡性不輕，下手殘忍，且僅因其死者
    周祖泓行竊價值微薄之物品即私下施以重罰，其犯罪動機、
    手段甚屬可議，對於法治社會之秩序戕害甚深，事後迄今均
    未能與死者周祖泓家屬達成民事和解，惟量及其犯後坦承大
    部分犯行，態度尚可，公訴人具體求刑有期徒刑10年，尚非
    無據，因而量處有期徒刑10年；末以扣案之木質球棒1 支，
    雖係被告丙○○毆擊死者周祖泓致死所用之物，然被告丙○○否認為其所有，且依卷內證據無從認定係被告丙○○所有
    之物，亦非屬違禁物，另扣案之監視錄影硬碟1 個，亦非屬
    被告丙○○犯罪所用或所得之物，復非屬違禁物，均不予宣
    告沒收。經核原審對於本案之認事用法，均無違誤，量刑亦
    屬適切。被告丙○○上訴意旨指稱其並無置被害人於死之故
    意，另稱其本案之犯行，應符合自首減刑之規定云云，均並
    無理由，應予駁回。
參、據上論斷，依刑事訴訟法第368條，判決如主文。
本案經檢察官曾忠己到庭執行職務。
中    華    民    國    97    年    12    月    4     日
                  刑事第九庭審判長法  官  陳貽男
                                  法  官  何信慶
                                  法  官  周盈文
以上正本證明與原本無異。
如不服本判決，應於收受送達後10日內向本院提出上訴書狀，其
未敘述上訴之理由者並得於提起上訴後10日內向本院補提理由書
（均須按他造當事人之人數附繕本）「切勿逕送上級法院」。
                                  書記官  余姿慧
中    華    民    國    97    年    12    月    4     日
附錄：本案論罪科刑法條
刑法第277 條
傷害人之身體或健康者，處3 年以下有期徒刑、拘役或1 千元以
下罰金。
犯前項之罪因而致人於死者，處無期徒刑或7 年以上有期徒刑；
致重傷者，處3 年以上10年以下有期徒刑。


司法院資訊處製作；財團法人民間司法改革基金會備份。
